臺灣苗栗地方法院交通事件裁定　　　　100年度交聲字第244號
原處分機關　交通部公路總局新竹區監理所苗栗監理站
異　議　人
即受處分人　吳佳霖
上列異議人即受處分人因違反道路交通管理處罰條例案件，對於
交通部公路總局新竹區監理所苗栗監理站於民國100 年6 月9 日
所為之竹監苗字第裁54-B00000000號處分（原舉發案號：高市警
交字第B00000000 號），聲明異議，本院裁定如下：
    主  文
異議駁回。
    理  由
一、原處分意旨略以：異議人即受處分人吳佳霖於民國100 年5
    月1 日16時55分許，駕駛車牌號碼8903-C8 號自用小客車行
    經高雄市○○路與尚義街口處，為高雄市政府警察局新興分
    局中正三路派出所警員當場攔停舉發「闖紅燈（六合路東向
    西）」違規；嗣異議人於舉發通知單所載期限內到案申訴表
    示不服，經原處分機關函請原舉發單位查覆後，仍認異議人
    有上開違規行為明確，乃依道路交通管理處罰條例第53條第
    1 項、第63條第1 項第3 款暨違反道路交通管理事件統一裁
    罰基準及處理細則第41條第4 項規定，於100 年6 月9 日裁
    處異議人罰鍰新臺幣（下同）2,700 元，並記違規點數3 點
    ，原處分並無不法等語。
二、異議意旨略以：於100 年5 月1 日在六合路上行經尚義街口
    ，看到紅燈時，確實有減速行駛，快到停止線時因看到變為
    綠燈，才踩油門過去，當時尚義街口為紅燈，被警察攔下時
    感到錯愕，當下又立刻回頭確認是綠燈，但警察卻說他從尚
    義街過來要開我闖紅燈，為此向法院聲明異議，請求撤銷原
    處分等語。
三、按汽車駕駛人，行經有燈光號誌管制之交岔路口闖紅燈，處
    新臺幣1,800 元以上5,400 元以下罰鍰；又汽車駕駛人，有
    違反道路交通管理處罰條例第53條情形者，除依原條款處罰
    鍰外，並記違規點數3 點，道路交通管理處罰條例第53條第
    1 項、第63條第1 項第3 款，分別定有明文。
四、經查：
(一)、異議人吳佳霖駕駛車牌號碼8903-C8 號自用小客車，於上揭
    時、地為警掣單舉發「闖紅燈（六合路東向西）」違規乙節
    ，有高雄市政府警察局高市警交字第B00000000 號舉發違反
    道路交通管理事件通知單1 份在卷足憑。
(二)、次依證人即本件舉發警員傅志明到庭具結證稱：「（本件取
    締經過？）於100 年5 月1 日下午16時55分許，我當時和艾
    子瀚一同執行巡邏勤務，分別騎機車，我在前方，我們從尚
    義街南向北，要通過路口時，在路口當時尚義街是綠燈，我
    看到前方8903-C8 號自用小客車闖紅燈，我就左轉將他攔停
    」、「（當時尚義街的綠燈亮時，六合路的燈號為何？）紅
    燈」、「（當時六合路的紅燈是剛亮？）他已經亮了一段時
    間了」、「（你是先看到六合路的紅燈才看到他闖紅燈的嗎
    ？）不是。我是看到尚義街的燈號是綠燈，之後看到他闖紅
    燈。我就認為他應該是闖六合路的紅燈，於是我就左轉六合
    路將他攔停，我左轉未過路口時有確認六合路當時是紅燈，
    我後來才將他攔停」、「（尚義街的燈號是綠燈時，有無可
    能六合路也是綠燈？）不可能」、「（當時尚義街綠燈已亮
    幾秒後，他才闖紅燈？）約5、6秒後，我就左轉了」、「（
    所以異議人闖紅燈的時候，尚義街與六合路的燈號不是轉換
    之際？）不是」、「（你是於距離六合路的號誌燈多遠處攔
    停異議人的？）約100 公尺」、「（當時天候及光線如何？
    ）正常」、「（有無遮蔽物，或者因光線不明而有誤認異議
    人車輛或燈號之可能？）沒有」、「（視力多少？）雙眼約
    1.5 」、「（當時車流量如何？）不多，沒什麼車，只有異
    議人一部車過去」、「（當時還有其他六合路的車？）六合
    路對向有機車在等紅燈」、「（異議人被攔下來後做何表示
    ？）他希望我們調監視器，有拍到，他才簽名，他還說未闖
    紅燈」、「（攔停下來後，燈號已變了？）攔停下來後，燈
    號已變為綠燈」、「（你左轉追異議人的車到攔停的過程有
    多久？）4、5秒就攔停了，他速度不快」、「（該路口有無
    監視器錄影？）無」、「（攔停異議人時有無錄音？）有錄
    音，約6、7分鐘，就是開單的過程」等語（見本院卷100 年
    8 月30日訊問筆錄），並有證人提出之現場圖1 份及現場照
    片2 張以資佐證（見本院卷第27至28頁）。
(三)、本件取締過程，復經證人即當日與傅志明一同執行勤務之警
    員艾子瀚於100 年8 月30日本院調查時到庭具結證稱：「（
    本件取締時，當時你也在場？）是」、「（有親眼見異議人
    闖紅燈？）有」、「（請說明經過？）於100 年5 月1 日下
    午16時55分許，我當時和傅志明一同執行巡邏勤務，我們分
    別各騎1 台機車，我在後方。我們從尚義街南向北直行，要
    通過路口時，在路口當時尚義街是綠燈，我看到8903-C8 號
    自用小客車六合路東向西闖紅燈，我們就左轉將他攔停」、
    「（你在多遠處看到尚義街是綠燈？）約5、60 尺」、「（
    這樣的距離你可以看到異議人闖紅燈？）當時車不多，很明
    顯，只有他一部車經過」、「（六合路的其他車有在停等？
    ）我們左轉時，六合路的對向車道，機車都在停等紅燈」、
    「（你確定當時六合路與尚義街的燈號，都沒有轉換？）對
    」、「（你確定異議人是六合路紅燈之際，直接穿越十字路
    口？）燈號沒有變換，是」、「（當時天候及光線如何？）
    正常」、「（有無遮蔽物，或者因光線不明而有誤認異議人
    車輛或燈號之可能？）沒有」、「（視力多少？）矯正後雙
    眼約1.0 ，當時有戴眼鏡。」等語（見本院卷同上日期之訊
    問筆錄）。衡諸證人傅志明、艾子瀚係依法執行公務之人員
    ，經到庭具結，證述其攔停舉發經過，對異議人所駕駛上開
    自用小客車如何闖紅燈之舉發過程的證述，連續而完整，顯
    見其對舉發當時之記憶深刻，且證人與異議人素不相識，並
    無宿怨，亦無仇隙，應無甘冒自身觸犯偽證罪之風險而設詞
    誣攀之理。而依卷內證據資料並無任何積極證據足以證明證
    人上開證詞係屬虛偽，亦無足以令人顯信證人證述為不可採
    之品性證據或前科證據存在，本院自不得僅以證人為本件掣
    單告發異議人之員警而全盤抹煞其在訴訟上所具有之證人資
    格及其證言之證明力，故渠等之證言應堪採信。
(四)、又鑑於交通違規事實往往驟然而現、稍縱即逝，若硬性要求
    舉發員警不分違規情節，一律必須預留證據，俾便事後提出
    供法院審酌，除有現實技術可行性之困難外，勢將大幅提高
    交通管理之行政成本，並嚴重削弱道路交通管理之行政效能
    ，此絕非立法者制定道路交通管理法規之本意。是舉發單位
    雖未能提出異議人違規照片或攝影畫面供異議人檢視，然當
    場舉發交通違規並不以攝影或照相存證為其要件，亦不以舉
    發錄影或照片為唯一之證明方法，若舉發員警係親眼見聞違
    規經過，並經以證人之身份具結後為證述，此證人證詞仍不
    失為證明方法之一種。本件既經證人傅志明、艾子瀚到庭具
    結，證述其攔停舉發經過，確認異議人確有行經有燈光號誌
    管制之交岔路口闖紅燈之違規事實，則其所為證言應屬可信
    ，業如前述。
(五)、異議人雖以前詞置辯，惟交通警員掣單舉發違反道路交通管
    理處罰條例所列之違規事實，本質上為行政處分，係公務員
    基於職務上權力，依法就特定之具體事件所為具公法上效果
    之單方行政行為，基於公務員為公法上行為具有公信力之原
    則，該行政處分當可被推定為有效。本院衡酌證人傅志明、
    艾子瀚發現異議人闖紅燈時，係在高雄市○○路與尚義街口
    口，該處視野良好，能清楚看到該處之號誌燈，異議人行駛
    於六合路，卻於前方標誌燈出現紅燈時，直行通過尚義街口
    ，因而認定異議人有闖紅燈之判斷標準，尚與常情無違。復
    參酌本件舉發違規時間係在下午16時55分許，天候良好，光
    線尚屬明亮之際等情，顯示證人應無誤判燈號及誤認車輛之
    虞。再者，本件既查無任何證據足資證明執勤員警有何捏造
    事實違法取締之不法情事，異議人亦未就執勤員警之舉發如
    何有誤，提出相關證據以供本院調查，則執勤員警本其維護
    交通秩序、安全職責所為之舉發，自應受到合法、正確之推
    定，異議人所為之指摘，經核並無依據。據此，異議人有於
    上述時、地駕車行經有燈光號誌管制之交岔路口闖紅燈行為
    ，且經合法舉發一事堪予認定，本件事證明確，應依法論科
    。
五、綜上所述，本件異議人本件異議人既有前揭於行經有燈光號
    誌管制之交岔路口闖紅燈之違規行為，原處分機關依道路交
    通管理處罰條例第53條第1 項、第63條第1 項第3 款之規定
    及違反道路交通管理事件統一裁罰基準表，裁處異議人罰鍰
    2,700 元，並記違規點數3 點，核無違法或不當之情事，聲
    明異議意旨僅執前詞，任意指摘原處分，並無理由，應予駁
    回。
六、據上論斷，應依道路交通管理處罰條例第87條第2 項、道路
    交通事件處理辦法第18條，裁定如主文。
中    華    民    國   100    年    8     月    31    日
                  交通法庭  法  官  周靜妮
以上正本證明與原本無異。
如不服本裁定應於送達後5 日內向本院提出抗告狀。
                            書記官  巫  穎
中    華    民    國   100    年    8     月    31    日